臺灣臺北地方法院民事判決　　　　　　 100年度再易字第18號
再審　原告　吳詠煌
再審　被告　國泰世華商業銀行股份有限公司
法定代理人　汪國華
上列當事人間請求清償借款事件，再審原告對於本院民國100 年
1 月12日99年度簡上字第594 號確定民事判決提起再審之訴，本
院判決如下：
    主  文
再審之訴駁回。
再審訴訟費用由再審原告負擔。
    理  由
一、按再審之訴，應於三十日之不變期間內提起。前項期間，自
    判決確定時起算。但再審之理由知悉在後者，自知悉時起算
    ，民事訴訟法第500 條第1 項、第2 項定有明文。本件再審
    原告於民國100 年1 月19日收受本院99年度簡上字第594 號
    確定判決（下稱系爭判決），有送達證書附於上開卷宗可稽
    。再審原告於100 年2 月18日聲請本件再審，亦有聲請狀上
    之本院收文戳在卷可稽。可認再審原告提起本件再審，未逾
    30日之法定不變期間，與法相合，先予敘明。
二、本件再審原告主張：再審被告核貸之「30萬泰有錢專案貸款
    」、「11萬零利率專案貸款」分別先行一次扣取2.5%手續費
    、4.5%手續費，違反民法第206 條之規定，又兩造約定預借
    現金每新臺幣（下同）1 萬元扣收450 元手續費部分亦屬巧
    取利益之行為，然原審採信再審被告之主張而認定前述手續
    費並未違法，原審之認定顯然違背法令；另再審原告每月繳
    款包含「30萬泰有錢專案貸款」7,700 元（分60期攤還本息
    ）、「11萬零利率專案貸款」18,333元（分6 期攤還本息）
    、信用卡消費帳款及利息，其中7,700 元是指定充償「30萬
    泰有錢專案貸款」，其中18,333元則是指定充償「11萬零利
    率專案貸款」，然再審被告竟擅自改依民法第323 條規定之
    順序抵充，致無法充抵各該債務之原本，再審被告又依兩造
    間訂立之定型化契約條款之約定將各筆借貸之原本納入信用
    卡帳款內，改採信用卡19.7% 的高利率計息，然該定型化契
    約條款違反消費者保護法第12條之誠信原則及平等互惠原則
    ，惟原審竟認定該定型化契約條款合法，原審判決顯有違誤
    。爰依民事訴訟法第496 條第1 項第1 款規定提起再審之訴
    ，請求廢棄原確定判決，並駁回再審被告在原審之訴等語。
三、按民事訴訟法第496 條第1 項但書規定：當事人已依上訴主
    張其事由，或知其事由而不為主張者，不得提起再審之訴。
    次按再審之訴是否合於民事訴訟法第496 條第1 項但書之規
    定，係屬其訴有無理由之問題，故法院認有上開但書所定情
    形者，應以判決駁回之，不得以裁定行之。最高法院亦著有
    96年台抗字第897 號判決要旨可供參酌。
四、本件再審原告雖以前詞主張原確定判決認定再審被告收取手
    續費部分非屬巧取利益、定型化契約條款未違反誠信原則及
    平等互惠原則皆屬違反法律，而有民事訴訟法第496 條第1
    項第1 款之再審事由云云。惟查，再審原告前述主張，均已
    於原確定判決審理時提出在案，並經該案判決論駁綦詳，有
    該案判決書在卷可參。已徵再審原告所執之再審事由，均已
    在原確定判決上訴程序中而為主張。則依前開說明，再審原
    告自不得以此相同事由再為再審事由之主張。是再審原告前
    開主張，即屬無據，不應准許
五、綜上所述，再審原告提起本件再審之訴，已與民事訴訟法第
    496 條第1 項但書有違。則其求為廢棄改判，顯無理由，爰
    依民事訴訟法第502 條規定，不經言詞辯論逕以判決駁回之
    。
六、據上論結，本件再審原告之訴，為無理由，依民事訴訟法第
    505 條、第78條，判決如主文。
中    華    民    國   100    年    4     月    11    日
                  民事第二庭  審判長法  官  張松鈞
                                    法  官  羅郁婷
                                    法  官  黃呈熹
以上正本係照原本作成
本判決不得上訴
中    華    民    國   100    年    4     月    11    日
                                    書記官  傅美蓮